臺灣高等法院刑事裁定　　　　　　　　　　　　　　九十三年度毒抗字第一四二號
　　抗　告　人　台灣台北地方法院檢察署檢察官
　　被　　　告　甲○○
右抗告人因被告違反毒品危害防制條例案件，不服臺灣台北地方法院九十三年度毒聲
字第二七○號，中華民國九十三年四月十日裁定（偵查案號：臺灣台北地方法院檢察
署九十三年度毒偵字第一九號），提起抗告，本院裁定如左：
    主  文
原裁定撤銷。
甲○○施用第二級毒品，應送勒戒處所觀察、勒戒。
    理  由
一、原裁定意旨略以：被告甲○○曾因施毒品案件，經觀察、勒戒後，認無繼續施用
    毒品之傾向，經臺灣台北地方法院檢察署於民國八十九年八月四日以八十九年度
    毒偵字第二三二一號為不起訴處分確定後，五年內復於九十二年八月八日為警採
    尿前九十六小時內某時，在不詳處所施用第二級毒品安非他命，業經被告自白不
    諱，且有扣案吸食器乙組及明生生物科技股份有限公司尿液檢驗報告可稽。檢察
    官因依修正前毒品危害防制條例第二十條第三項及觀察勒戒處分條例第三條第一
    項規定聲請將被告送勒戒處所觀察、勒戒。本院認九十二年七月九日修正後毒品
    危害防制條例第二十條第二項、第三項及第二十三條第二項規定，有關施用毒品
    之處遇程序，區分為初犯、執行完畢釋放後五年內再犯及執行完畢釋放後五年後
    再犯三種。其中再犯之情形，僅執行完畢釋放後五年後再犯，始由法院裁定令入
    勒戒處所觀察、勒戒或令入戒治處所強制戒治，執行完畢釋放後五年內再犯者，
    僅得由檢察官依法追訴，檢察官仍執舊法規定聲請觀察勒戒，於法尚有未合，應
    予駁回。
二、抗告意旨略以：本件為九十三年一月九日毒品危害防制條例修正施行前繫屬之施
    用毒品案件，依新修正之毒品危害防制條例第三十五條第二項之規定應適用最有
    利於行為人之法律，被告係觀察勒戒執行完畢釋放後五年內再犯施用毒品，依新
    法應追訴或裁定交付審理，然依修正前規定，若被告觀察勒戒結果無施用毒品之
    傾向，則應由檢察官為不起訴處分，兩相比較，顯以修正前法律有利於被告云云
    。
三、按毒品危害防制條例於九十二年七月九日修正，九十三年一月九日施行。修正之
    毒品危害防制條例第三十五條第一項規定，修正施行前繫屬之施用毒品案件，於
    修正施行後，適用修正後之規定，但同條例第三十五條第二項規定，前項情形，
    依修正前之規定有利於行為人者，適用最有利於行為人之法律。新修正之毒品危
    害防制條例第二十條固規定：犯第十條之罪者，檢察官應聲請法院裁定，令被告
    入勒戒處所觀察、勒戒；同條例第二十三條第二項規定：觀察、勒戒或強制戒治
    執行完畢釋放後，五年內再犯第十條之罪者，檢察官應依法追訴。修正前之舊毒
    品危害防制第二十條第三項則規定不起訴之處分後，五年內再犯第十條之罪，仍
    須經觀察、勒戒。觀察、勒戒後，認有繼續施用毒品之傾向或三犯以上者，不適
    用前項之規定。換言之，如前曾因施用毒品，經裁定觀察、勒戒後為不起訴處分
    後五年內，再犯施用毒品罪者，依新法規定，應予追訴，而依舊法規定則應再裁
    定觀察、勒戒，再視其為有無施用毒品傾向，而為強制戒治並予起訴，或再予不
    起訴處分，且保安處分之處遇輕於刑事處遇程序，則比較新舊條例，自以修正前
    之毒品危害防制條例規定有利於被告，依毒品危害防制條例第三十五條第二項規
    定，應適用修正前毒品危害防制條例之規定。
四、查被告前因施用毒品案件，經觀察、勒戒後，認無繼續施用毒品之傾向，由臺灣
    台北地方法院檢察署以八十九年度毒偵字第二三二一號為不起訴處分確定，有本
    院被告全國前案紀錄表附卷可稽。而被告經該不起訴處分後，於五年內之九十二
    年八月八日為警採尿前九十六小時內，在不詳地點施用第二級毒品安非他命，再
    犯毒品危害防制條例第十條第二項施用第二級毒品罪嫌，被告犯罪時間在新法修
    正前，揆諸前述說明，應依舊毒品危害防制第二十條第三項規定裁定予以觀察勒
    戒，以決定是否予以起訴或不起訴處分。原審漏未比較新舊法，遽以新法駁回檢
    察官之聲請，容有未洽，檢察官抗告意旨指摘原裁定不當，應認有理由，自應由
    本院將原裁定撤銷，並依檢察官聲請裁定如主文第二項所示。
據上論斷，依修正前毒品危害防制條例第二十條第三項，裁定如主文。
中　　　華　　　民　　　國　　九十三　　年　　　五　　　月　　二十七　　日
                            臺灣高等法院刑事第一庭
                                審判長法  官  李　相　助
                                      法  官  黃　聰　明
                                      法  官  楊　貴　雄
右正本證明與原本無異。
不得再抗告。
                                      書記官  林　淑　貞
中　　　華　　　民　　　國　　九十三　　年　　　五　　　月　　三十一　　日
